【裁判字號】    88,自,72
【裁判日期】    890229
【裁判案由】    偽造文書
【裁判全文】
臺灣嘉義地方法院刑事判決                            八十八年度自字第七二號
    自  訴  人  甲○○
    被      告  丙○○
右列被告因偽造文書案件，經自訴人提起自訴，本院判決如左：
    主  文
丙○○無罪。
    理  由
一、自訴意旨略以：緣自訴人於八十八年十一月一日十五時卅五分許，騎機車途經中
    埔鄉○○村○○○○○路段，適遇被告實施路檢予以攔截，在出示行、駕照等相
    關證件後，因未扣安全帽帶，被告除當場舉發外，為符程序，公然偽冒簽主管職
    名章。事隔多日，自訴人復接同一違規時間、地點之無照駕駛告發單，單內違規
    時間竟和填單日期迥異，且署押主管職名章欄內筆跡竟與第一張告發單相契，顯
    然寄發之第二張告發單違規內容，殊有可議。被告丙○○係嘉義縣中埔分局頂六
    派出所警員，稽查取締違規事件，原屬其職務範圍，惟為爭取舉發績效，假借職
    權，徒逞私意，明知為不實之事項，竟在所掌管告發單內任意捏造自訴人無照駕
    駛，嚴重損害自訴人權益。被告未經主管授權，擅予偽簽之署押，業據該主管坦
    承不諱，告發不實事項亦事證明確，被告犯行洵堪認定。核其所為已涉刑法偽造
    文書罪及偽造署押罪，但因偽造署押係偽造事實之階段行為，而偽造公文書後持
    以行使，偽造之低度行為，為行使之高度行為所吸收，應依行使偽造文書罪論斷
    。為此依刑事訴訟法第三百十九條之規定提起自訴。
二、本件自訴人認被告丙○○涉有偽造文書犯行，係以卷附嘉義縣警察局舉發違反道
    路交通管理事件通知單二張為其所憑之論據。訊據被告丙○○則堅決否認其事，
    辯稱：當天因自訴人未扣安全帽帶，其依法開違規紅單，自訴人未出示駕照，然
    因當時與自訴人有言詞爭執，故未再開無照駕駛，但事後分局及監理單位要其補
    駕照號碼，才補開無照駕駛紅單．．．紅單之主管職名章欄平常都由主管先蓋職
    章，但其拿到的那本剛好沒蓋到章，然主管有授權其簽名等語。
三、按犯罪事實應依證據認定之，無證據不得推定其犯罪事實，又不能證明被告犯罪
    者，應諭知無罪之判決。刑事訴訟法第一百五十四條、第三百零一條第一項分別
    定有明文，次按事實之認定，應憑證據，如未能發現相當證據，或證據不足以證
    明，自不能以推測或擬制之方法以為裁判基礎；又告訴人之告訴，係以使被告受
    刑事追訴為目的，是其陳述是否與事實相符，仍應調查其他事實以資審認，始得
    為不利被告之認定，最高法院四十年臺上字第八六號、五十二年台上字一三ＯＯ
    號判例著述甚明。復按偽造署押罪，必其署押係違反本人之意思而捏造，且以足
    生損害為要件，又刑法第二百十三條之登載不實罪，以公務員所登載不實之事項
    出於明知為前提要件，所謂明知，係指直接故意而言，若為間接故意或過失，均
    難繩以該條之罪。最高法院二十四年上字第二三八號、四十六年台上字第三七七
    號著有判例可資參照。
四、經查：
（一）被告舉發違反交通管理事件，曾經其主管授權於通知單之主管職名章欄簽章等
      情，業據證人即嘉義縣中埔分局頂六派出所主管乙○○到庭指明在卷，證稱：
      交通違規單主管職名章欄平常都會蓋少部份以備員警出去可以用，有授權給他
      們如果蓋章用完了，可以先簽名；系爭無照駕駛罰單是回來再填的，因為沒有
      填駕照號碼退回來，該通知單有授權給他簽章，派出所主管案件多，所裡只有
      被告辦交通，有時為了值勤方便，事先都有授權其簽章，但事後要再向分局報
      告等語（分見本院八十八年十二月九日、八十九年一月三十一日訊問筆錄），
      核與被告所辯：拿到的這本剛好沒蓋到章，便先簽，後來再跟主管報告等語相
      符，參以被告任職之中埔分局頂六派出所職司舉發違反交通管理事件者僅被告
      一人，被告獨自執行勤務開立罰單，如非單位主管預先蓋章於罰單或授權簽名
      ，其職務必然窒礙難行，是被告之主管就其職務之行使，已為概括授權，應可
      認定，被告所辯事先獲其主管授權乙節，應堪採信。
（二）自訴人固陳稱系爭通知單係被告於派出所內值勤時開立，應未獲其主管同意等
      語，然已據被告否認，並經其主管乙○○到庭結證：當天出去辦案不在等語屬
      實（見本院八十九年一月三十一日訊問筆錄），且被告之主管就其職務之行使
      既已預先授權簽章，已如前述，徵諸前揭最高法院四十年台上字第八六號判例
      ，尚難據此推測或擬制被告在所內開立罰單，即屬違反其主管之意思而捏造署
      名。
（三）又查本件自訴人指訴被告明知自訴人領有駕照，竟在所掌管之告發單內任意捏
      造自訴人無照駕駛一事，除自訴人個人片面之指述外，並無其他事證以實其說
      ，訊之被告丙○○則堅詞否認有何明知為不實事項而登載不實之直接故意，揆
      諸上開最高法院五十二年台上字一三ＯＯ號判例要旨，實難僅憑自訴人片面之
      指述，遽認不利被告之認定。
（四）綜上所述，被告所辯尚堪採信，自訴人所舉之證據不足以證明被告犯罪，此外
      本院復查無其他積極證據證明被告確有自訴人所指偽造文書之犯行，不能證明
      被告犯罪，依法應諭知無罪之判決。
據上論斷，應依刑事訴訟法第三百零一條第一項判決如主文。
中      華      民      國      八十九      年    二    月    二十四    日
                                      臺灣嘉義地方法院刑事第二庭
                                          法  官  曾  文  欣
右正本證明與原本無異。
如不服本判決，應於判決送達後十日內向本院提出上訴狀( 應附繕本 )。
中      華      民      國      八十九       年   二    月    二十九    日
                                          書記官  張  鑽  銘


司法院資訊處製作；財團法人民間司法改革基金會備份。
